臺灣高雄地方法院刑事判決
110年度訴字第740號
公  訴  人  臺灣高雄地方檢察署檢察官
被      告  陶柏均


                    （現於法務部○○○○○○○○○○○執行中）                    
被      告  李弘翔


上列被告等因詐欺等案件，經檢察官提起公訴（109年度少連偵
字第246、276、277號、109年度偵字第18259、19180、21540號
、110年度少連偵字第35、54號），被告於準備程序中就被訴事
實為有罪之陳述，經告知簡式審判程序之旨，並聽取公訴人及被
告之意見後，由本院合議庭裁定由受命法官獨任進行簡式審判程
序，茲判決如下：
    主  文
戊○○三人以上共同冒用公務員名義詐欺取財罪，處有期徒刑壹年
貳月。
甲○○成年人與少年犯三人以上共同冒用公務員名義詐欺取財罪，
處有期徒刑壹年參月。扣案之IPHONE手機（含SIM卡：000000000
0號）沒收。
    事  實
一、丙○○（經本院通緝中）、戊○○、己○○（另行審結）自民國10
    9年8月間起，加入暱稱「拖車」之陳建勳（另由臺灣高雄地
    方檢察署檢察官偵辦中）所屬由3人以上所組成詐欺集團組
    織，由丙○○、己○○擔任取款車手，戊○○則為媒介連繫己○○擔
    任取款車手之人；丙○○、戊○○、己○○即與陳建勳及該詐欺集
    團其他真實姓名年籍不詳之成年人，共同意圖為自己不法之
    所有，基於3 人以上共同冒用公務員名義為詐欺取財、隱匿
    詐欺犯罪所得去向之洗錢之犯意聯絡，於109年9月4日11時
    前之某時，由該詐欺集團之真實姓名、年籍不詳之成員撥打
    電話予辛○○，並佯稱：其涉及洗錢案件，需監管其財物並交
    給書記官云云，致辛○○陷於錯誤，而依指示，先於同日11時
    許至高雄市前鋒郵局提領現金新臺幣（下同）48萬元，再至
    高雄市○○區○○○路0000巷0號前與假扮書記官之己○○會面，並
    將48萬元、郵局及國泰世華銀行提款卡各1張交予己○○。己○○取得前揭現金及物品，先將48萬元交予丙○○，再依丙○○指
    示，己○○持上開提款卡至附近自動櫃員機提領共35萬元（國
    泰世華銀行帳戶提領20萬元，中華郵政帳戶提領15萬元）後
    交給丙○○。嗣丙○○取得共83萬元現金及前揭2張提款卡等物
    後，再依詐欺集團成員之指示，將其放置於臺南市○區○○街○○○000號停車格，由不詳之詐欺集團成員收取，而以此手法
    移轉該詐欺所得，以隱匿去向並製造金流斷點，使司法機關
    難以溯源追查。嗣於同年9月6日，由戊○○連繫己○○至臺南市
    ○○區○○○路000巷0號，並交付報酬1萬3,000元予己○○。
二、甲○○與王筱喬（另行審結）、少年謝○傑（93年7月生，真實
    姓名年籍詳卷，另經警移送臺灣高雄少年及家事法院）己○○
    （另行審結）自109年9月間起，加入真實姓名年籍不詳之人
    所組成由3人以上所組成詐欺集團組織，由王筱喬負責以網
    路電話FACETIME聯繫少年謝○傑擔任取款車手，甲○○則負責
    接送少年謝○傑前往取款；甲○○、王筱喬、少年謝○傑即與該
    詐欺集團其他真實姓名年籍不詳之成年人，共同意圖為自己
    不法之所有，基於3人以上共同冒用公務員名義為詐欺取財
    、隱匿詐欺犯罪所得去向之洗錢之犯意聯絡，先於109年9月
    10日某時許，王筱喬指示甲○○駕駛車牌號碼0000-00號自小
    客車搭載少年謝○傑前往高雄市鳳山區待命，再於同日10時
    許，由該詐欺集團之真實姓名、年籍不詳之成員撥打電話予
    丁○○，並佯稱：為主任檢察官，其積欠電話費且涉及刑事案
    件，需要凍結帳戶，故需交出財物黃金100公克、郵局及合
    作金庫提款卡（帳戶內分別有20萬元、16萬元存款）等物云
    云，致丁○○因此而陷於錯誤，而依指示，在高雄市鳳山區五
    甲一路314巷前，將黃金100公克、提款卡2張交予少年謝○傑
    ；嗣少年謝○傑收取上開物品後，因警方監控該詐欺集團而
    發覺車牌號碼0000-00號自小客車涉嫌犯案，而當場逮捕少
    年謝○傑，並扣得黃金及提款卡2張（已發還予丁○○），並於
    同年9月22日拘提甲○○，而悉上情。　　
三、案經辛○○、丁○○訴由高雄市政府警察局三民第一分局報告臺
    灣高雄地方檢察署檢察官偵查起訴。
    理  由
壹、程序部分：
    本件被告戊○○、甲○○所犯為死刑、無期徒刑、最輕本刑3年
    以上有期徒刑以外之罪，亦非屬高等法院管轄之第一審案件
    ，其於準備程序進行中，先就被訴事實為有罪之陳述，經告
    知簡式審判程序之旨，並聽取檢察官、被告之意見後，本院
    合議庭依刑事訴訟法第273條之1第1項裁定進行簡式審判程
    序，是本案之證據調查，依同法第273條之2規定，不受同法
    第159條第1項、第161條之2、第161條之3、第163條之1 ，
    及第164條至第170條所規定證據能力認定及調查方式之限制
    ，合先敘明。
貳、實體部分：
一、事實認定：
（一）前揭事實欄一所示犯罪事實，業經被告戊○○於本院準備程
      序及審理程序均坦承不諱，核與證人即同案被告丙○○、己○○於警詢及偵訊時、證人即告訴人辛○○於警詢時證述綦詳
      （高市警三一分偵字第10972578600號【下稱警二卷】第4
      0-42、49-50頁，第6-11頁，第61-67頁；109年度偵字第1
      8259號卷第72、114-115頁；109年度偵字第19180號卷第1
      1-12、43-45頁），復有同案被告己○○與被告戊○○之微信
      對話紀錄截圖21張、告訴人辛○○之國泰世華銀行及郵局之
      提款卡、存摺內頁交易明細影本、現場監視器畫面截圖6
      張、同案被告己○○之高雄市政府警察局三民第一分局扣押
      筆錄、扣押物品目錄表在卷足資佐證（警二卷第19-33頁
      、第71-77頁、第79-83頁、第89-93頁），核與被告戊○○
      前揭任意性自白相符，此部分事實堪予認定。
（二）前揭事實欄二所示犯罪事實，業經被告甲○○於本院準備程
      序及審理程序均坦承不諱，並經證人即少年謝○傑、證人
      即告訴人丁○○於警詢時證述綦詳（高市警三一分偵字第10
      972627500號【下稱警四卷】第13-17頁，第27-29頁；高
      市警三一分偵字第11070197400號卷第124-130頁），復有
      被告甲○○之高雄市政府警察局三民第一分局搜索扣押筆錄
      、扣押物品目錄表、少年謝○傑之高雄市政府警察局三民
      第一分局搜索扣押筆錄、扣押物品目錄表、贓物認領保管
      單在卷可參（警四卷第35-37頁；警八卷第209-211頁、第
      215頁），核與被告甲○○前揭任意性自白相符，此部分事
      實亦堪予認定。
（三）按共同實行犯罪行為之人，在合同意思範圍以內，各自分
      擔犯罪行為之一部，相互利用他人之行為，以達其犯罪之
      目的者，即應對於全部所發生之結果，共同負責，不問犯
      罪動機起於何人，亦不必每一階段犯行，均經參與。再關
      於犯意聯絡，不限於事前有所協議，其於行為當時，基於
      相互之認識，以共同犯罪之意思參與者，亦無礙於共同正
      犯之成立。且數共同正犯之間，原不以直接發生犯意聯絡
      者為限，即有間接之聯絡者，亦包括在內。詐欺集團成員
      ，以分工合作之方式，各自分擔犯罪行為之一部，相互利
      用他人之行為，以達詐欺取財之目的，即應負共同正犯責
      任，不必每一階段犯行均經參與，且犯意之聯絡，亦不以
      直接發生者為限，其有間接之聯絡者，亦屬之（最高法院
      28年度上字第3110號、85年度台上字第6220號、97年度台
      上字第2946號判決意旨參照）。被告戊○○、甲○○加入本件
      詐欺集團，分別擔任媒介、接送取款車手等工作，其雖未
      自始至終參與本件各階段之犯行，但主觀上對該詐欺集團
      呈現細密之多人分工模式及彼此扮演不同角色、分擔相異
      工作而屬有結構性組織等節，顯已有所預見，且其所參與
      者既係本件整體詐欺取財犯罪計畫不可或缺之重要環節，
      其與詐欺集團成員間，在合同意思範圍內，各自分擔本件
      犯罪行為之一部，彼此相互利用他人之行為，最終共同達
      成其等詐欺取財犯罪之目的，依前揭說明，被告戊○○、甲○○自應分別就本件詐欺集團上開事實欄一、二所示詐欺取
      財犯行所發生之結果，同負全責。
（四）綜上所述，被告戊○○、甲○○前揭犯行，均堪予認定，是本
      件事證明確，均應依法論科。
二、論罪科刑
（一）法律說明：　　
　　1.刑法第339 條之4 第1 項第2 款以「三人以上共同犯之」
      作為詐欺取財犯罪之加重處罰構成要件，無非係考量多人
      共同行使詐術手段，易使被害人陷於錯誤，其主觀惡性較
      單一個人行使詐術為重，有加重處罰之必要；且本款所謂
      「三人以上共同犯之」，不限於實施共同正犯，尚包含同
      謀共同正犯，此觀增訂此款之立法理由即明。本件被告戊○○參與之詐欺集團，尚有陳建勳、丙○○、己○○、負責以電
      話行騙之不詳成員等人，被告甲○○所參與之詐欺集團，尚
      有少年謝○傑、王筱喬、負責以電話行騙之不詳成員等人
      ，已如前述，足見該等集團各犯罪階段均屬緊湊相連，並
      由三人以上縝密分工為之，相互為用，方能完成前揭詐欺
      犯罪，是足認本件均已該當刑法第339條之4第1 項第2款
      之「三人以上共同犯之」構成要件，亦可認定。
　　2.又洗錢防制法業於105年12月28日修正公布，並於106年6
      月28日施行，新法第14條第1項之一般洗錢罪，只須有第2
       條各款所示洗錢行為之一，而以第3條規定之特定犯罪作
      為聯結為已足。申言之，洗錢之定義，在新法施行後，與
      修正前規定未盡相同，因此是否為洗錢行為，自應就犯罪
      全部過程加以觀察，不僅須行為人客觀上有掩飾或隱匿特
      定犯罪所得之財物或財產上利益之具體作為，主觀上更須
      具有掩飾或隱匿其犯罪所得或變得之財產或財產上利益與
      犯罪之關聯性，使其來源形式上合法化，以逃避國家追訴
      、處罰之犯罪意思，始克相當。是依新法規定，倘行為人
      意圖掩飾或隱匿特定犯罪所得來源，而將特定犯罪所得直
      接消費處分，甚或交予其他共同正犯予以隱匿，或由共同
      正犯以虛假交易外觀掩飾不法金流移動，即難認僅單純犯
      罪後處分贓物之行為，應仍構成新法第2條第1或2款之洗
      錢行為。查本案被告戊○○、甲○○分別擔任媒介、接送取款
      車手等工作，為詐欺集團之犯罪所得製造金流斷點，使偵
      查機關難以追查帳戶金流，以達掩飾詐欺犯罪所得之本質
      及去向，自屬洗錢防制法所稱之洗錢行為
（二）是核被告戊○○、甲○○所為，分別係犯刑法第339條之4第1
      項第1、2款之三人以上共同冒用公務員名義詐欺取財罪及
      洗錢防制法第14條第1項之一般洗錢罪。公訴意旨就被告
      戊○○、甲○○所涉上開犯行，漏論洗錢防制法第14條第1項
      ，應予補充，又本院業已當庭告知此部分罪名，已無害被
      告戊○○、甲○○防禦權之行使，併此敘明。又被告戊○○與同
      案被告丙○○、己○○、另案被告陳建勳等人及其等所屬詐欺
      集團其他成年成員間，被告甲○○與少年謝○傑、另案被告
      王筱喬及其等所屬詐欺集團其他成年成員間，分別就上開
      犯罪有犯意聯絡及行為分擔，均應論以共同正犯。
（三）又被告甲○○知悉少年謝○傑於事實欄二所示時間為未滿18
      歲之少年，並對於其與少年謝○傑共同犯罪亦不爭執，應
      依兒童及少年福利與權益保障法第112條第1項前段之規定
      加重其刑。
（四）被告戊○○、己○○均係以一行為觸犯上開數罪名，均為想像
      競合犯，應依刑法第55條規定，就被告戊○○從一重論以三
      人以上共同冒用公務員名義詐欺取財罪，就被告甲○○從一
      重論依成年人與少年犯三人以上共同冒用公務員名義詐欺
      取財罪處斷。
（五）另按想像競合犯之處斷刑，本質上係「刑之合併」。其所
      謂從一重處斷，乃將想像競合犯組成之評價上數罪，合併
      為科刑一罪，其所對應之刑罰，亦合併其評價上數罪之數
      法定刑，而為一個處斷刑。易言之，想像競合犯侵害數法
      益者皆成立犯罪，論罪時必須輕、重罪併舉論述，同時宣
      告所犯各罪名，包括各罪有無加重、減免其刑之情形，亦
      應說明論列，量刑時併衡酌輕罪部分量刑事由，評價始為
      充足，然後依刑法第55條前段規定「從一重處斷」，非謂
      對於其餘各罪可置而不論。因此，法院決定處斷刑時，雖
      以其中最重罪名之法定刑，做為裁量之準據，惟於裁量其
      輕重時，仍應將輕罪合併評價在內（最高法院108 年度台
      上字第4405號、第4408號刑事判決意旨參照）。查被告戊○○、甲○○就上開犯行，於審理中均坦承不諱，而依洗錢防
      制法第16條第2項規定：「犯前二條之罪，在偵查或審判
      中自白者，減輕其刑」，故本件被告所犯洗錢罪部分，依
      上開說明，應減輕其刑，又被告本件犯行均係從一重論處
      三人以上共同詐欺取財罪，是其此部分想像競合輕罪得減
      刑部分，本院量刑時將併予審酌。
（六）爰以行為人責任為基礎，審酌被告戊○○、甲○○時值壯年，
      卻不思以正堂途徑獲取財富，為圖輕易獲利，加入詐欺集
      團，而擔任媒介、接送取款車手工作，利用一般民眾法律
      專業知識不足、害怕訟爭及對於檢警機關人員執行職務公
      信力之信賴等心理，而冒充政府機關公務員之方式遂行詐
      騙行為，破壞社會秩序及治安，造成人際間之不信任，並
      使被害人受有經濟損失，所為顯然不該。又被告戊○○、甲○○犯後均坦承犯行，被告戊○○業與告訴人辛○○調解成立，
      有本院調解筆錄1份在卷可參，另被告甲○○部分，因員警
      當場查獲取款車手即少年謝○傑，故告訴人丁○○之財物均
      業已發還，有贓物認領保管單1紙附卷可稽（警八卷第215
      頁）；再衡量其犯罪動機、目的、手段、被害人所受損失
      、參與犯罪集團之程度、被告戊○○高中肄業之智識程度、
      經濟狀況小康、被告甲○○國中畢業之智識程度、經濟狀況
      勉強維持等一切具體情狀，而量處如主文所示之刑。
三、沒收部分：
（一）被告甲○○扣案之IPHONE手機1支（序號：000000000000000
      、000000000000000，含SIM卡：0000000000號）為其與少
      年謝○傑、王筱喬於109年9月10日之聯繫工具，業據其供
      承在卷（訴字卷第255頁），是為供犯罪所用之物，且為
      被告甲○○所有，應依刑法第38條第2項前段予以宣告沒收
      。　　
（二）按犯罪所得，屬於犯罪行為人者，沒收之，刑法第38條之
      1 第1 項前段定有明文。查本件被告戊○○供稱：並未約定
      報酬，也沒有獲得好處等語，被告甲○○則供稱：尚未取得
      報酬等語，而依卷內現有事證，亦難證明被告戊○○、甲○○
      2人確實有分別因上開犯行而獲有報酬，從而，既難認定
      被告戊○○、甲○○實際獲有犯罪所得，爰均不予宣告沒收。
（三）又員警執行搜索時所扣得另1支被告甲○○持有之IPHONE手
      機，經被告甲○○供稱為：李維勳所有等語（訴字卷第255
      頁），既非被告所有，且依現有卷證資料亦難認與本件犯
      行有關，故爰不予宣告沒收，附此敘明。　　　
據上論斷，應依刑事訴訟法第273條之1第1項、第299條第1項前
段，洗錢防制法第14條第1項，刑法第11條、第28條、第339條之
4第1項第1款、第2款、第55條、第38條第2項前段，兒童及少年
福利與權益保障法第112條第1項前段，刑法施行法第1條之1第1 
項，判決如主文。
本案經檢察官庚○○提起公訴，檢察官乙○○到庭執行職務。
中　　華　　民　　國　　111 　年　　4 　　月　　27　　日
                  刑事第四庭    法　官  楊書琴
以上正本與原本無異。　　　　　　　　　
如不服本判決應於收受判決後20日內向本院提出上訴書狀，並應
敘述具體理由。其未敘述上訴理由者，應於上訴期間屆滿後20日
內向本院補提理由書(均須按他造當事人之人數附繕本)「切勿逕
送上級法院」。　　　　　　　　　
中　　華　　民　　國　　111 　年　　4 　　月　　27　　日
                                    書記官  王珮綺   
附錄：論罪科刑法條
洗錢防制法第14條
有第二條各款所列洗錢行為者，處7年以下有期徒刑，併科新臺
幣5百萬元以下罰金。
前項之未遂犯罰之。
前二項情形，不得科以超過其特定犯罪所定最重本刑之刑。
中華民國刑法第339條之4
犯第339條詐欺罪而有下列情形之一者，處1年以上7年以下有期
徒刑，得併科1百萬元以下罰金：
一、冒用政府機關或公務員名義犯之。
二、三人以上共同犯之。
三、以廣播電視、電子通訊、網際網路或其他媒體等傳播工具，
    對公眾散布而犯之。
前項之未遂犯罰之。